臺灣高等法院高雄分院刑事判決　　　　100年度上訴字第455號
上　訴　人　臺灣高雄地方法院檢察署檢察官
被　　　告　蘇鍵揚
選任辯護人　楊櫻花律師（法扶基金會）
上列上訴人因違反槍砲彈藥刀械管制條例案件，不服臺灣高雄地
方法院99年度訴字第1785號中華民國100 年1 月31日第一審判決
（起訴案號：臺灣高雄地方法院檢察署99年度偵字第11285 號）
，提起上訴，本院判決如下：
     主  文
原判決撤銷，發回臺灣高雄地方法院。
    理  由
一、本件公訴意旨略以：被告蘇鍵揚明知可發射子彈具有殺傷力
    之空氣槍，係屬槍砲彈藥刀械管制條例第4 條第1 項第1 款
    所列之管制物品，非經中央主管機關許可，不得持有，竟基
    於持有具殺傷力之改造空氣槍之犯意，於民國99年3 月24日
    以前之不詳時間，在不詳地點取得具殺傷力之M84 空氣短槍
    1 支（槍枝管制編號：高鑑0000000000號），置於高雄市○
    ○○路673 號10樓之1 住處內，未經許可而持有之。嗣經警
    於99年3 月24日下午5 時30分許持搜索票至上處搜索並扣得
    上開槍枝，始知上情，因認被告所為，係犯槍砲彈藥刀械管
    制條例第8 條第4 項之非法持有空氣槍罪嫌等語。
二、原審判決略以：
１、被告於98年12月間，在高雄市○○路上，以新臺幣（下同）
    8000元之價格，購入可發射子彈具有殺傷力之仿盒式槍製造
    之改造手槍（又稱掌心雷手槍，槍枝管制編號：0000000000
    ），並放置於高雄市○○○路673 號10樓之1 內而無故持有
    之。於99年1 月20日經警持搜索票搜索其在高雄市○○路11
    7 號8 樓住所，因發覺被告另在高雄市○○○路673 號10樓
    之1 居住，經其同意搜索該處後，扣得上揭掌心雷手槍1 支
    、子彈2 顆及無傷力空氣槍1 支等犯罪事實，業經高雄地檢
    署檢察官於99年6 月25日以99年偵字6944號提起公訴，並於
    99 年7月7 日繫屬於原審，由原審99年訴字第1689號審理中
    等情，有該案起訴書及蓋收文日期章戳之高雄地檢察署99年
    7 月6 日雄檢惠歲99偵6944字11703 號函文1 紙在卷可憑（
    附於原審99年審訴字2427號卷內）。
２、本件被告於原審時供稱：本案空氣槍係98年底，在高雄市○
    ○路六和夜市○○○道具槍店內，與前揭掌心雷手槍及高壓
    空氣瓶一同購買，而該掌心雷手槍及空氣瓶已於99年1 月20
    日被搜索時遭查獲。99年1 月20日警方第1 次搜索其高雄市
    ○○○路673 號10樓之1 住處時，因其將本案空氣槍放在高
    雄市○○路239 號戶籍地，致未與該改造掌心雷手槍一併被
    查獲，警方第2 次再搜索上開明誠三路住處時（即本件），
    其已將系爭空氣槍放置該處，所以才被查獲等語（原審卷20
    、21、33頁）。經調取原審99年聲搜字76號及同年度字號第
    524 號2 案卷宗核閱結果，警方於99年1 月20日持搜索票高
    雄市○○路117 號8 樓並未查得不法事證，嗣經被告同意，
    旋往前揭明誠三路住處執行搜索，扣得鋼珠、CO 2鋼瓶、前
    揭掌心雷手槍等物。又於99年3 月24日持搜索票在被告明誠
    三路住處扣得系爭空氣槍，有搜索票、搜索扣押筆錄、扣押
    物品目錄表可稽，顯見被告所陳非虛。且被告於本件之前，
    未曾有違反槍砲彈藥刀械管制條例案件，難認被告對於如何
    在本件答辯甚有經驗，而得編造如上之辯詞。再經遍查全卷
    ，亦未見檢察官提出任何積極證據證明被告究於何時取得系
    爭槍枝，自應作對被告有利之解釋。至於被告對於系爭槍枝
    、前開掌心雷手槍購入之價格雖有供述不一之情，但審酌人
    之記憶本隨時間而消退，且被告所供稱之價格又非差異甚多
    ，僅在1 、2 千元之間，不能以此率認被告所辯均不足信。
    又被告雖於警詢、偵訊時曾稱系爭槍枝是訴外人許宸碩所有
    云云（警卷16頁，偵卷15至16頁），但其於審理時已坦承上
    開供詞係為誣賴許宸碩而陳述，並非事實等語（原審卷36頁
    ），衡情尚非甚不合理。且依常理，更難苛求被告於警方第
    1 次搜索時，又再主動供承其尚持有系爭槍枝一事。綜上所
    陳，堪信被告於98年底同一時間購入前述掌心雷手槍、CO2
    鋼瓶、系爭槍枝等物，故本件起訴書所載被告持有系爭槍枝
    之行為，與上開原審99年訴字1689號案件持有掌心雷手槍之
    行為，顯為事實上同一案件，而檢察官就同一案件另於99年
    10月27日起訴，並於同年10月28日繫屬於原審，有蓋原審收
    文日期章戳之高雄地檢署99年10月27日雄檢泰歲99偵11285
    字18469 號函文1 紙存卷可查（原審99年審訴字第3871號卷
    第1 頁），核有就同一案件在同一法院重行起訴之違誤，本
    件應為諭知不受理之判決。
三、經查：
１、被告於99年3 月24日為警查扣本案之空氣槍後，不僅於搜索
    時既指稱該槍是許辰碩所寄放（本院卷42頁），更堅稱許辰
    碩之女友梁紋綺可證明扣案之空氣槍確係許辰碩所有（偵卷
    15、16頁）。嗣許辰碩、梁紋綺於偵查中到庭否認，檢察官
    因證據不足未起訴許辰碩，而起訴被告在99年3 月24日前之
    不詳時間「取得」扣案之空氣槍。然99年12月7 日原審準備
    程序時，被告僅稱認罪（原審審訴卷18頁），而未主張扣案
    空氣槍係其所「購入」，或與前案查獲之掌手雷同時購入。
    嗣於同年12月27日被告改口辯稱本案之空氣槍係與另案掌心
    雷同時購入，並稱因與許辰碩有仇，才誣指空氣槍係許辰碩
    寄放云云。然被告既經起訴，而被其誣指之許辰碩又未經起
    訴，被告復於原審初行準備程序時認罪，被告實無不明確供
    出其購買本案空氣槍時地之理。為此，估且不論扣案空氣槍
    是否係許辰碩所寄放，本案警偵訊時被告既基自由意思而為
    陳述，又未曾供稱扣案之空氣槍係與另案掌心雷一併購入，
    則被告自應就同時購入二把槍枝之事實，舉證以實其說。
２、本案之空氣槍與另案之掌心雷，係先後於99年1 月20日、同
    年3 月24日，經警在被告位於明誠三路之住處查獲。是99年
    1 月20日查獲前案之掌心雷時既未查獲本案之空氣槍，自難
    認被告同時購入持有上開二把槍枝。又99年1 月20日經警查
    獲前案掌心雷時，被告並未曾向員警表示另外持有本案之空
    氣槍，業經被告自承在卷（本院卷153 頁）；被告又稱：其
    自己去買槍，並無其他人陪同前往，且其付現金購槍，沒有
    收據，也沒有證人，又其之家人、女友均不知此事，更不知
    其曾將本案之空氣槍藏在重仁路等語（本院卷43、153 頁）
    ，本案自無相關人證及刷卡紀錄、發票等物證，以實其說，
    益難遽認被告所稱同時購入二把槍枝等語為真。
３、又被告就本案雖於原審主張空氣槍與改造改造掌心雷係同時
    購入而持有。然被告持有改造掌心雷之前案，原審係於100
    年3 月9 日辯論，並於同年3 月31日宣判，亦即均在本案空
    氣槍查獲及原審判決之後。然被告於持有改造掌心雷之前案
    警訊偵查及審理時，均未曾主張同時購入改造之掌心雷與本
    案之空氣槍，此經被告自承（本院卷26、41頁），並經本院
    核閱另案卷證無訛。尤有甚者，於前案判決確定前，100 年
    3 月30日、同年4 月21日本院就本案行準備程序時，均曾當
    庭告知被告，若確係同時購入上開二把槍枝，則應向另案之
    承審法官陳明，俾便本案及前案參酌（參本院卷26、41頁）
    。然直至該持有掌手雷之另案判決確定前，被告均未向前案
    之承審法官、檢察官陳明其同時購入上開二把槍枝（同上開
    本院卷之被告筆錄）。迨至該前案判決確定後，被告才逾期
    對該前案聲明上訴，並經前案原審以裁定駁回上訴（本院卷
    164 頁）。是益證被告所謂「同時購入二把槍枝云云，為冀
    求獲取訴訟利益所為取巧、卸責之詞。
４、又被告於前案稱該把掌心雷係以8000元購入（另案警卷9 頁
    ），嗣於本案原審時改口辯稱同時購入二把槍枝時，先稱：
    二把槍係各以6000元購入（原審訴卷20頁），又改稱扣案空
    氣槍係以6500元購入，再改稱兩把槍共13000 元（原審卷33
    、34頁）。嗣於本院審理時，則先稱不知兩把槍價格是否相
    同，再改稱掌心雷為8 千元，空氣槍為6000元等語，所述歧
    異，益證所謂同時購入二把槍云云，委無足採。
５、綜上所述各情，被告所辯委無足採，本案之空氣槍與前案之
    掌心雷係先後持有，顯非同時購入，至為灼然。
四、按未經許可持有手槍，其持有之繼續，為行為之繼續，亦即
    一經持有手槍，罪已成立，但其完結須繼續至持有行為終了
    時為止（最高法院著有95年度台上字第2250號判決意旨），
    被告另案持有掌心雷，與本案持有空氣槍之持有之期間、來
    源既不相同，自難認被告係一行為而持有二把槍。是本案被
    告持有槍枝行為，核與其前案間，不具同一性，自非屬同一
    案件，原判決未加詳察審認，逕為不受理之判決，即有違誤
    。檢察官上訴意旨指摘及此，為有理由，為顧及被告審級利
    益，自應由本院將原判決撤銷，發回原審更為裁判，以期臻
    適。
據上論斷，應依刑事訴訟法第369 條第1 項但書，判決如主文。
本案經檢察官林應華到庭執行職務。
中    華    民    國  100     年    6     月    9     日
                  刑事第一庭    審判長法  官  周賢銳
                                      法  官  施柏宏
                                      法  官  洪碩垣
以上正本證明與原本無異。
如不服本判決應於收受本判決後10日內向本院提出上訴書狀，其
未敘述上訴理由者，並得於提起上訴後10日內向本院補提理由書
狀（均須按他造當事人之人數附繕本）「切勿逕送上級法院」。
中    華    民    國   100    年    6     月    9     日
                                      書記官  林家煜